【裁判字號】    98,訴,573
【裁判日期】    990527
【裁判案由】    違反毒品危害防制條例
【裁判全文】
臺灣花蓮地方法院刑事判決           98年度訴字第573號
公  訴  人  臺灣花蓮地方法院檢察署檢察官
被      告  甲○○
選任辯護人  魏辰州律師  （法律扶助基金會指派）
被      告  乙○○
選任辯護人  林國泰律師  （法律扶助基金會指派）
上列被告因違反毒品危害防制條例案件，經檢察官提起公訴（98
年度偵字第4857號），本院判決如下：
    主  文
甲○○共同販賣第二級毒品，三罪，均累犯，各處有期徒刑肆年
，未扣案之販賣第二級毒品所得新臺幣各仟元與乙○○連帶沒
收，如全部或一部不能沒收時，以其與乙○○之財產連帶抵償之
；未扣案之行動電話壹具（含門號 Ｚ000000000號SIM
卡壹枚）與乙○○連帶沒收，如全部或一部不能沒收時，與乙○
○連帶追徵其價額。應執行有期徒刑肆年拾月，未扣案之販賣第
二級毒品所得新臺幣玖仟元與乙○○連帶沒收，如全部或一部不
能沒收時，以其與乙○○之財產連帶抵償之；未扣案之行動電話
壹具（含門號 Ｚ000000000號SIM卡壹枚）與乙○○連
帶沒收，如全部或一部不能沒收時，與乙○○連帶追徵其價額。
乙○○共同販賣第二級毒品，三罪，各處有期徒刑年捌月，未
扣案之販賣第二級毒品所得新臺幣各仟元與甲○○連帶沒收，
如全部或一部不能沒收時，以其與甲○○之財產連帶抵償之；未
扣案之行動電話壹具（含門號 Ｚ000000000號SIM卡壹
枚）與甲○○連帶沒收，如全部或一部不能沒收時，與甲○○連
帶追徵其價額。應執行有期徒刑肆年陸月，未扣案之販賣第二級
毒品所得新臺幣玖仟元與甲○○連帶沒收，如全部或一部不能沒
收時，以其與甲○○之財產連帶抵償之；未扣案之行動電話壹具
（含門號 Ｚ000000000號SIM卡壹枚）與甲○○連帶沒
收，如全部或一部不能沒收時，與甲○○連帶追徵其價額。
    事  實
一、甲○○前因竊盜案件，經本院93年度易字第74號判決判處有
    期徒刑10月確定，嗣與其違反毒品危害防制條例案件所宣告
    之刑定應執行有期徒刑2年，於民國95年5月24日假釋出監，
    嗣因撤銷假釋入監，至97年12月10日執行完畢，仍不知悔改
    。甲○○與女友乙○○均明知安非他命為毒品危害防制條例
    規定之第 2級毒品，不能非法販賣或持有，竟意圖營利，基
    於販賣第2級毒品安非他命之犯意聯絡，以乙○○所有之000
    0-000-000號行動電話作為聯絡工具（原起訴書誤載為0000-
    000-000號，業經檢察官當庭更正），共同為下列犯行：
  (一)於98年3月7日20時20分許，在花蓮縣志學火車站附近，以新
    台幣（下同）3千元之價格，販賣1公克之安非他命予呂保忠
    。
  (二)於98年 3月10日18時30分許，在花蓮縣花蓮市○○街附近，
    以3千元之價格，販賣1公克之安非他命予呂保忠。
  (三)於98年3月15日凌晨2時40分許，在花蓮縣壽豐鄉某處由甲○
    ○、乙○○承租之小白屋，以3千元之價格，販賣1公克之安
    非他命予呂保忠。
二、案經花蓮縣警察局移送臺灣花蓮地方法院檢察署檢察官偵查
    起訴。
    理  由
一、上開事實，業據被告甲○○於偵查、審理時坦承不諱，並據
    被告乙○○於本院審理坦承不諱，且經證人呂保忠於警詢、
    偵查中證述明確（證人呂保忠警詢證詞，經被告同意有證據
    能力，經審酌該言詞陳述作成時之情況，並無不適當情事；
    其偵查中具結後向檢察官所為之證詞，核無顯不可信之情況
    ，是分別依照刑事訴訟法第159條之5第1項、第159條之1第2
    項之規定，均得為證據），足認被告 2人之自白應與事實相
    符，而堪採信。此外，復有本院98年聲監字第12號通訊監察
    書（監聽對象為呂保忠之0000-000-000號行動電話）、花蓮
    縣警察局花蓮分局毒品案譯文表各乙份附卷可佐。綜上，上
    開3件犯行，事證明確，被告犯行均堪認定，應依法論科。
二、按安非他命係毒品危害防制條例第2條第2項第2款所定之第2
    級毒品，不能非法販賣或持有。按「行為後法律有變更者，
    適用行為時之法律。但行為後之法律有利於行為人者，適用
    最有利於行為人之法律。」，刑法第2條第1項定有明文，查
    被告行為後，毒品危害防制條例第4條、第17條於98年5月20
    日經總統華總一義字第 09800125141號令修正公佈，並自公
    佈後6個月施行，第4條第 2項之法定刑度罰金部分，由「得
    併科新台幣7百萬元以下罰金」，提高為「得併科新台幣1千
    萬元以下罰金」；第17條增列第 2項「犯第4條至第8條之罪
    於偵查及審判中均自白者，減輕其刑。」，綜合比較新舊法
    之結果，以適用修正後該條例較為有利，核被告甲○○、乙
    ○○所為（依照刑法第2條第1項但書），係犯現行毒品危害
    防制條例第4條第2項之販賣第 2級毒品罪。被告販賣安非他
    命前後持有安非他命之行為，均為販賣之高度行為所吸收，
    不另論罪。被告 2人有犯意聯絡、行為分擔，均為共同正犯
    。
三、被告甲○○前因竊盜案件，經本院93年度易字第74號判決判
    處有期徒刑10月確定，嗣與其違反毒品危害防制條例案件所
    宣告之刑定應執行有期徒刑2年，於95年5月24日假釋出監，
    嗣因撤銷假釋入監，至97年12月10日執行完畢，有臺灣高等
    法院被告前案紀錄表乙份在卷可憑，其受有期徒刑執行完畢
    ，5年以內故意再犯3件有期徒刑以上之各罪，均為累犯，應
    依刑法第47條第 1項之規定，就法定刑度為無期徒刑以外之
    部分，加重其刑（依中華民國刑法第65條第 1項之規定，無
    期徒刑不得加重）。另被告甲○○於偵查及審判中均自白，
    被告乙○○偵查中未經訊問，並無自白之機會，是其雖僅於
    審理中自白，然認仍應有現行毒品危害防制條例第17條第 2
    項之規定之適用，是被告 2人均得減輕其刑（就被告甲○○
    部分依法先就無期徒刑以外之法定刑加重後減輕之）。至辯
    護人雖均為被告請求適用刑法第59條規定酌減其刑，然販賣
    第2級毒品之法定刑為無期徒刑或7年以上有期徒刑及得併科
    罰金，立法者已給予相當之量刑空間，並非如販賣第 1級毒
    品，最輕本刑即為無期徒刑，需終身監禁，是雖被告 2人販
    賣次數僅3次，每次犯罪所得僅3千元非鉅，又係販賣予同一
    人，然卷內並無證據顯示其等係出於生活所迫或有何不得已
    之原因而販賣毒品，尚難認其等犯罪之情狀已有顯可憫恕，
    致科以最低度刑仍嫌過重之情形，附此敘明。
四、爰審酌被告甲○○、乙○○分別為國中畢業、國中肄業之無
    業人士，被告甲○○有多次毒品前科，素行不佳，被告乙○
    ○有輕度肢障、中度精神障礙，領有中華民國身心障礙手冊
    （影本在卷），2人為男女朋友，共同販賣安非他命3次予呂
    保忠，使呂保忠沉迷於毒癮，無法自拔，犯罪所生損害非輕
    ，販賣數量及所得不多，及被告甲○○犯罪後於偵審中均坦
    承犯行，態度良好，被告乙○○犯罪後逃亡，經本院於99年
    1 月11日通緝後旋即於同年2月7日緝獲，並於本院審理時坦
    承犯行，已知悔悟等一切情狀，分別量處如主文所示之刑，
    並定其應執行刑。各次販毒所得 3千元雖未扣案，仍應均依
    同條例第19條第 1項規定宣告連帶沒收，如全部或一部不能
    沒收時，以其 2人之財產連帶抵償之。至於未扣案之行動電
    話 1具（含門號0000-000-000號SIM卡1張），被告乙○○自
    承乃其申請使用，既係其所有，供被告 2人作為聯絡販賣安
    非他命予呂保忠所用之工具，應依毒品危害防制條例第19條
    第 1項規定宣告連帶沒收，如全部或一部不能沒收時，應對
    被告2人連帶追徵其價額。
據上論斷，應依刑事訴訟法第299條第1項前段，毒品危害防制條
例第4條第2項、第17條第2項、第19條第1項，刑法第2條第1項但
書、第11條前段、第28條、第47條第1項、第51條第5款，判決如
主文。
本案經檢察官吳宇青到庭執行職務。
中    華    民    國    99    年    5     月    27    日
                  刑事第三庭    審判長法  官  李世華
                                      法  官  許乃文
                                      法  官  蕭一弘
如不服本判決應於收受送達後10日內向本院提出上訴書狀，並應
敘述具體理由。其未敘述上訴理由者，應於上訴期間屆滿後20日
內向本院補提理由書 (均須按他造當事人之人數附繕本) 「切勿
逕送上級法院」。
中    華    民    國    99    年    5     月    27    日
                                書記官
附錄本判決論罪之法律條文：
毒品危害防制條例第4條第2項
製造、運輸、販賣第二級毒品者，處無期徒刑或 7 年以上有期徒
刑，得併科新臺幣 7 百萬元以下罰金。

司法院資訊處製作；財團法人民間司法改革基金會備份。
